臺灣臺南地方法院刑事裁定　　　　96年度聲判字第2號
　　聲　請　人
　　即 告 訴人　丙○○
　　代　理　人　黃坤鍵律師
　　被　　　告　乙○○○
　　　　　　　　甲 ○ ○
上列聲請人因告訴被告詐欺案件，不服臺灣高等法院臺南分院檢
察署檢察長駁回再議之處分（九十五年上聲議字第1041號），聲
請交付審判，本院裁定如下：
  　主　　文
聲請駁回。
　　理　　由
一、聲請交付審判意旨如附件聲請書所載。
二、按告訴人不服上級法院檢察署檢察長或檢察總長認再議為無
    理由而駁回之處分者，得於接受處分書後十日內委任律師提
    出理由狀，向該管第一審法院聲請交付審判。法院認為交付
    審判之聲請不合法或無理由者，應駁回之。刑事訴訟法第二
    百五十八條之一第一項、第二百五十八條之三第二項前段，
    分別定有明文。
三、查犯罪事實應依証據認定之，無証據不得認定犯罪事實，刑
    事訴訟法第一百五十四條第二項定有明文。又所謂訴訟詐欺
    ，須對法院積極施用詐術方法，欺罔法院，騙取法院判決使
    相對人交付財物，而基於該確定判決取得不法之財物或利益
    。是其最典型者，乃對法院提出偽造之契約（按此有最高法
    院二十八年上字第三九一二號、二十九年上字第二一一八號
    判例可資參照）。故於民事訴訟中，茍當事人依據真正之書
    據，行使權利，既未對法院施用詐術方法，即顯與上開訴訟
    詐欺之成立要件有間，而難以該罪相繩，至其主張之民事請
    求權，是否均能成立，有無超出其得請求之範圍，則係另一
    民事法律問題，其理至明。
四、本件台灣高等法院台南分院檢察署檢察長據證人即聲請人所
    經營華順公司副總經理莊昆源之妻郭愛治於偵查中之證詞及
    其簽具之支出證明單1紙、華南商業銀行匯款回執聯2紙、郵
    政跨行匯款申請書1紙，認定郭愛治確於91年3月4日至被告
    甲○○胞兄林榮直所經營之皇明塑膠公司中，拿取現金新臺
    幣5萬元作為活動費用，並提供帳戶供聲請人指定被告乙○○○匯款之用，而乙○○○確於91年3月7日應聲請人丙○○
    之要求匯款新台幣80萬元至郭愛治帳戶，嗣郭愛治並依丙○○之指示扣除莊昆源之薪資及年終獎金新臺幣16萬元後，將
    餘款新臺幣69萬元匯至丙○○指定之鄭正汾帳戶等情。並據
    聲請人自承其於91年3月13日簽立交與被告乙○○○收執收
    據乙紙，載明『今從乙○○○手中拿297萬元（分別為臺幣
    80萬元、5萬元、212萬元），該筆款項用大陸海關人員擔保
    甲○○先生之用。日後待一切處理好當面給林小姐交待清楚
    。本人已代付款10萬元給廖生辦打通關係之用』等語，復佐
    以衡諸交易常情，一般人多於實際收取款項後始願意簽立收
    據，聲請人係專業經商之人，事業範圍廣及大陸及香港各地
    ，且已六十餘歲，智識經驗豐富，處理該等事務當較一般人
    更為慎重，自無尚未收取款項即率然預立收據之理等情，認
    定聲請人確已收受該筆款項後始書立收據等情。再據證人徐
    鳳謙、林文彬於偵查中之證詞、渠二人所書立之證明書及中
    國工商銀行匯款專用憑證等證物，認定被告甲○○交保後發
    現補稅款尚未繳付（按該署處分書尚稱在大陸被拘留用以交
    保，係出於贅誤），另行籌措資金繳納，分別向與皇明塑膠
    公司有業務往來之泰國J-FONG公司、下游廠商林文彬及左紅
    林借款，由J-FONG公司負責人指示該公司職員徐鳳謙於91年
    5月28日自泰國至廣州交付美金5萬元予劉健萍轉交被告甲○○，該筆款項則由J-FONG公司應付皇明塑膠公司貨款中扣抵
    ；林文彬則係透過其在大陸之友人王文仁交付人民幣15萬元
    予劉健萍轉交甲○○，事後甲○○再分期償還等情。末再綜
    上各情，據認聲請人收取款項後未依約定代為繳付補稅款，
    被告二人持系爭真正之收據向大陸東莞人民法院提起民事訴
    訟，主觀上乃係行使合法之訴訟權利，自不能遽認渠等有何
    詐欺之故意及施用詐術之犯行可言，被告二人被訴詐欺取財
    罪均不能證明，台灣台南地方法院檢察署檢察官之不起訴處
    分並無不當，再議無理由，據以駁回聲請人再議。本院經核
    相關偵查卷內所附卷證筆錄，揆諸上開訴訟詐欺成立要件說
    明，認該處分之認事用法，並無違誤。聲請交付審判意旨，
    改稱上開收據係聲請人應收回或更正者而未收回或更正者，
    上開收據所載二百九十七萬元均確用於營救被告甲○○所支
    付之交保金人民幣十五萬元（折合新台幣六十萬元）、罰金
    及公關費用等，被告甲○○應補繳之稅款高達人民幣七十三
    萬八千三百十六點六五元（折合新台幣二百九十四萬五千二
    百六十六點六元），乃係其出獄後所須另行繳付者，與上開
    收據所載二百九十七萬元無關，被告二人對聲請人並無人民
    幣五十五萬九千三百三十六元（折合新台幣二百三十四萬一
    千八百五十九點二元）之返還請求權，仍執該收據提起該民
    事訴訟，係訴訟詐欺，台灣高等法院台南分院檢察署該駁回
    再議處分不當云云，顯係對被告二人於前開民事訴訟中主張
    之民事請求權，是否均能成立，有無超出其得請求之範圍之
    民事法律關係問題，而為爭執，均不足以據認被告二人有訴
    訟詐欺之情事，其聲請交付審判自無理由，應予駁回。
五、依刑事訴訟法第二百五十八條之三第二項前段裁定如主文。
中　　華　　民　　國　　96　　年　　 2　　月　　12　　日
                  刑事第一庭    審判長法  官 陳顯榮
                                      法  官 林勝利
                                      法  官 柯顯卿
以上正本證明與原本無異。
不得抗告。
　　　　　　　　　　　　　　　　　　　書記官 郭子誠
中　　華　　民　　國　　96　　年　　2 　　月　　12　　日
